【裁判字號】    98,司財管,174
【裁判日期】    981029
【裁判案由】    選任遺產管理人
【裁判全文】
臺灣高雄地方法院民事裁定           98年度司財管字第174號
聲  請  人  陽信商業銀行股份有限公司
法定代理人  乙○○
非訟代理人  丙○○
上聲請人聲請為被繼承人甲○○選任遺產管理人事件，本院裁定
如下：
    主  文
選任蘇志成律師為被繼承人甲○○（女，民國○○年○月○○○
日生，身分證統一編號：Ｚ000000000號）之遺產管理
人。
程序費用新臺幣壹仟元由被繼承人甲○○之遺產負擔。
    理  由
一、按「繼承開始時，繼承人之有無不明者，由親屬會議於一個
    月內選定遺產管理人，並將繼承開始及選定遺產管理人之事
    由，向法院報明。」、「無親屬會議或親屬會議未於前條所
    定期限內選定遺產管理人者，利害關係人或檢察官，得聲請
    法院選任遺產管理人，並由法院依前項規定為公示催告。」
    ，民法第1177條、第1178條第2 項分別定有明文。準此，繼
    承人之有無不明者，得由與被繼承人有利害關係之人向法院
    聲請選任遺產管理人，核先敘明。
二、聲請意旨略以：被繼承人甲○○（女，民國○○年○ 月○○日生
    ，身分證統一編號：Ｚ000000000號，生前最後住所：高雄市
    苓雅區○○○街137 巷5 號4 樓）於98年6 月6 日死亡，惟
    其生前分別於91年3 月14日、91年3 月25日向高新商業銀行
    股份有限公司（業於94年11月26日與聲請人合併，高新商業
    銀行為消滅銀行，聲請人為存續銀行）借款新臺幣（下同）
    70萬元、30萬元，迄今尚有本金624,277 元及利息、違約金
    未為清償，而其無合法繼承人存在，且其親屬會議未於1 個
    月內選定遺產管理人，為確保聲請人之權利，爰依法聲請為
    被繼承人選任遺產管理人等語。
三、經查：
  (一)聲請人主張之前揭事實，業據其提出被繼承人之除戶謄本、
    繼承系統表、除戶謄本、本院家事庭98年9 月8 日雄院高98
    團字第772 號函、借據、他項權利證明書、抵押權設定契約
    書、行政院金融監督管理委員會等件為證，堪信為真實。而
    聲請人為被繼承人之債權人，自應屬利害關係人無訛。又被
    繼承人無配偶、直系血親卑親屬，其父李鳳山於66年9 月15
    日死亡、母李蘇玉琴於86年10月17日死亡、胞兄李東旗於93
    年8 月25日死亡、胞弟李東荷於94年9 月8 日死亡，有除戶
    謄本4 紙在卷可稽，查無合法繼承人存在，揆諸前揭規定，
    被繼承人之遺產自應適用關於無人承認繼承之規定，參以其
    親屬會議並未於死亡發生之日起1 個月內為其選定遺產管理
    人並呈報本院，是聲請人以利害關係人之地位，向本院聲請
    為被繼承人選任遺產管理人，自屬有據。
  (二)本院審酌：擔任遺產管理人，主要係彙整被繼承人之財產，
    踐行被繼承人債權、債務之確認，並作適法合理之分配，且
    於有繼承人承認繼承時或遺產分配後，尚有剩餘時，將遺產
    移交繼承人或國庫，此須熟悉相關法律程序進行遺產處分，
    經本院自高雄律師公會願意擔任法院遺產管理人名單中徵詢
    後，蘇志成律師願意以其專業知識管理及處理被繼承人後續
    之遺產問題，有電話紀錄1 紙附卷可稽，爰選任蘇志成律師
    為本件之遺產管理人。
四、依非訟事件法第157 條、第24條第1 項，裁定如主文。
中    華    民    國    98    年    10    月    29    日
                  家事法庭  司法事務官  林于莙
如對本裁定抗告，須於裁定送達後10日之不變期間內，向本院提
出抗告狀，並繳納抗告費新臺幣1,000 元。
正本係照原本作成。
中    華    民    國    98    年    10    月    29    日
                            書  記  官  曾小玲


司法院資訊處製作；財團法人民間司法改革基金會備份。
